【裁判字號】    98,易,1333
【裁判日期】    990223
【裁判案由】    詐欺
【裁判全文】
臺灣高雄地方法院刑事判決              98年度易字第1333號
公  訴  人  臺灣高雄地方法院檢察署檢察官
被      告  甲○○
上列被告因詐欺案件，經檢察官提起公訴（98年度偵字第26291
號），因被告就被訴事實為有罪之陳述，經本院合議庭裁定進行
簡式審判程序，判決如下：
    主  文
甲○○幫助犯詐欺取財罪，處有期徒刑肆月，如易科罰金，以新
臺幣壹仟元折算壹日。緩刑貳年。
    事  實
一、甲○○明知目前國內社會上層出不窮之不法份子為掩飾渠等
    不法行徑，避免執法人員之追究及處罰，經常利用他人之存
    款帳戶、印章、存摺、提款卡及密碼轉帳，以確保犯罪所得
    之不法利益並掩人耳目，因此，在客觀可以預見一般取得他
    人金融存款帳戶使用之行徑，常與財產犯罪所需有密切關連
    。然其竟因只顧自己尋找工作，仍基於縱有人持其所有之帳
    戶作為詐欺之犯罪工具，亦不違背其本意之幫助詐欺犯意，
    於民國98年12月16日，在高雄市○○區○○路與陽明路口，
    將其以本人名義開立之臺灣銀行新興分行帳號00000000000
    帳戶影本、提款卡及密碼交付、告知真實姓名、年籍不詳、
    自稱「王大哥」之成年人。「王大哥」於取得上開帳戶存摺
    影本、提款卡及密碼後，即與所屬詐欺集團之其他成年成員
    ，共同基於意圖為自己不法所有之犯意聯絡，（一）於97年
    12月17日18時許，撥打電話予丙○○佯稱奇摩客服人員，因
    丙○○曾遭詐騙，據偵九隊行文告知奇摩客服中心可以退款
    云云，致丙○○不疑有他，於同日18時18分許匯款新臺幣（
    下同）29,987元至甲○○上開帳戶。（二）復於97年12月17
    日18時16分許撥打電話予乙○○，佯稱乙○○上網購物遭詐
    騙可以退款云云，使乙○○陷於錯誤，而於同日19時5 分、
    19時32分許，分別匯款4,998 元、3,367 元至甲○○上開帳
    戶，旋遭提領一空。後因二人覺有異，報警處理，始悉上情
    。
二、案經高雄市政府警察局新興分局移送臺灣高雄地方法院檢察
    署檢察官偵查起訴。
    理  由
一、按本件被告甲○○（下稱被告）所犯係死刑、無期徒刑、最
    輕本刑為3 年以上有期徒刑以外之罪，其就被訴事實為有罪
    之陳述，經本院告知簡式審判程序之旨，並聽取公訴人及被
    告之意見後，經合議庭評議後，裁定進行簡式審判程序。又
    本件卷內之人證、物證、書證等證據，依刑事訴訟法第273
    條之2 規定，不受同法第159 條第1 項關於傳聞法則規定之
    限制，依法均有證據能力，合先敘明。
二、上開被告提供其金融帳戶存摺、提款卡及密碼予詐騙集團使
    用，取得該等資料之詐騙集團曾經利用而遂行向他人詐欺取
    財之事實，業經被告於本院審理中坦承不諱，核與證人即被
    害人丙○○稱：「我於97年12月17日下午18時0 分，在嘉義
    縣中正大學內接到歹徒電話冒充奇摩客服人員及郵局行員詐
    騙我，要我至ATM 操作退款事宜，我就於97年12月17日下午
    18時18分按照歹徒指示以中文介面操作匯出29,987元至000-
    000000000000號帳戶內」（見警卷第8 頁）；證人即被害人
    乙○○稱：「我是在97年12月17日晚間18時16分許接獲自稱
    奇摩拍賣工作人員來電，表示因為我之前在網路購物匯款遭
    詐騙，現在可以退費給我，然後由自稱是郵局工作人員來電
    告知我要至ATM 操作退款方式，我總匯款2 筆進入000-0000
    00000000號帳戶，第一次匯了4,998 元，第二次匯了3,367
    元」（見警卷第4 頁）等陳述遭人詐騙經過情形，互相合
    。復有被告臺灣銀行新興分行存摺交易往來明細查詢、被告
    臺灣銀行新興分行開戶基本資料、被害人丙○○、乙○○匯
    款之郵政自動櫃員機交易明細表等資料在卷可稽，足認被告
    之自白，應與事實相符，自得為認定犯罪之依據。按金融帳
    戶為個人之理財工具，而金融存款帳戶，攸關存戶個人財產
    權益之保障，專屬性甚高，衡諸常理，若非與本人有密切關
    係，不可能提供個人帳戶供他人使用，又參以坊間報章雜誌
    及其他新聞媒體，對於以簡訊通知中獎或其他類似之不法犯
    罪集團，經常利用大量收購之他人存款帳戶，以隱匿其等詐
    欺取財犯罪之不法行徑，規避執法人員之查緝，並掩飾、確
    保因自己犯罪所得之財物，類此在社會上層出不窮之案件，
    亦多所報導及再三披露，則依一般人之社會生活經驗，苟見
    他人不自己申請開立帳戶而蒐集不特定人之帳戶使用，衡情
    應可預見收集之帳戶乃係被利用為與財產有關之犯罪工具，
    而被告於偵查中及本院審理時均自承其因應徵司機工作而交
    付存摺等帳戶資料予「王大哥」時，就對方會拿去做不法用
    途，我沒想這麼多等語（見本院審易卷第13頁背面；偵卷第
    6 頁），足見被告對於其將帳戶提供不相識之人使用，可能
    會幫助犯罪集團作為不法收取他人款項之用及掩飾或隱匿重
    大犯罪所得財物之情況下，容有縱遭他人持其所有之帳戶作
    為詐欺之犯罪工具，亦不違背其本意之幫助詐欺犯意，而提
    供該帳戶資料予他人使用至明。本件事證明確，被告犯行堪
    以認定，應依法論科。
三、按刑法上之幫助犯，係對於犯罪與正犯有共同之認識，而以
    幫助之意思，對於正犯資以助力，而未參與實施犯罪之行為
    者而言（最高法院75年度台上字第1509號、84年度台上字第
    5998號、88年度台上字第1270號判決參照）。是以，如未參
    與實施犯罪構成要件之行為，且係出於幫助之意思提供助力
    ，即屬幫助犯，而非共同正犯。查本件被告提供其金融機構
    帳戶予他人使用，使他人得基於詐欺取財之犯意，向被害人
    施用詐術，致使被害人陷於錯誤而交付款項，以遂行詐欺取
    財之犯行，然被告單純提供其金融機構帳戶予他人使用之行
    為，並不等同於向被害人施以欺罔之詐術行為，此外，復無
    其他證據證明被告有參與詐欺取財犯行之構成要件行為，故
    被告提供其金融機構帳戶予他人使用之行為，係對於他人遂
    行詐欺取財之犯行資以助力。是核被告所為，係犯刑法第30
    條第1 項前段、第339 條第1 項之幫助詐欺取財罪。被告係
    幫助犯，爰依刑法第30條第2 項規定減輕其刑。被告以交付
    上開帳戶之單一幫助行為，幫助「王大哥」所屬之詐欺集團
    成員詐欺被害人丙○○、乙○○2 人，乃一行為觸犯數罪名
    ，為想像競合犯，應依刑法第55條之規定，從一重幫助詐欺
    取財罪處斷。
四、爰審酌被告提供存摺帳戶影本、提款卡及提款密碼幫助他人
    詐欺取財，既助長他人犯罪，增加政府查緝困難，危害交易
    秩序與社會治安，且造成本案被害人之財產損失，惟犯後坦
    認犯行，態度尚佳，且已與被害人乙○○和解，取得被害人
    乙○○之諒解，並已賠償被害人丙○○、乙○○之損失（乙○○係由被告於本院當庭交付8,400 元；丙○○部分有被告
    提出之郵政國內匯款單在卷可憑；見本院卷第29頁、第20頁
    ），並斟酌被害人丙○○、乙○○所受損等一切情狀，量處
    被告有期徒刑4 月，並諭知易科罰金之折算標準。又查被告
    未曾因故意犯罪而受有期徒刑以上之宣告，有臺灣高等法院
    被告前案紀錄表在卷可稽，因一時失慮而觸犯刑責，事後已
    坦承犯行，深具悔意，並已賠償被害人丙○○、乙○○之損
    失，經此刑之宣告後，應知不得輕易將個人之帳戶資料交付
    他人使用，而無再犯之虞，爰依刑法第74條第1 項第1 款之
    規定宣告緩刑2 年，用啟自新。
據上論斷，應依刑事訴訟法第273 條之1 第1 項、第299 條第1
項前段、刑法第339 條第1 項、第30條第1 項前段、第2 項、第
41條第1 項前段、第55條、第74條第1 項第1 款，刑法施行法第
1 條之1 ，判決如主文。
本案經檢察官丁○○到庭執行職務。
中    華    民    國    99    年    2     月    23    日
                  刑事第八庭  審判長法  官  王伯文
                                    法  官  蔣志宗
                                    法  官  謝宗翰
以上正本證明與原本無異。
如不服本判決應於收受送達後10日內向本院提出上訴書狀，並應
敘述具體理由；如未敘述上訴理由者，應於上訴期間屆滿後20日
內向本院補提理由書（均須按他造當事人之人數附繕本）「切勿
逕送上級法院」。
中    華    民    國    99    年    2     月    23    日
                                   書記官  李宗諺
附錄本案論罪之法條：
刑法第339 條第1項（普通詐欺罪）
意圖為自己或第三人不法之所有，以詐術使人將本人或第三人之
物交付者，處5 年以下有期徒刑、拘役或科或併科1 千元以下罰
金。
刑法施行法第1 條之1
中華民國94年1 月7 日刑法修正施行後，刑法分則編所定罰金之
貨幣單位為新臺幣。
94年1 月7 日刑法修正時，刑法分則編未修正之條文定有罰金者
，自94年1 月7 日刑法修正施行後，就其所定數額提高為30倍。
但72年6 月26日至94年1 月7 日新增或修正之條文，就其所定數
額提高為3倍。

司法院資訊處製作；財團法人民間司法改革基金會備份。
